臺灣臺北地方法院民事判決　　　　　　　　　　　　九十一年度訴字第二八○九號
　　原　　　告　德圓開發股份有限公司
　　法定代理人　甲○○
　　訴訟代理人　劉子文
　　　　　　　　洪堯欽　　律師
　　　　　　　　梁雅婷　　律師
　　複代理人　　李怡欣　　律師
　　　　　　　　李永裕　　律師
　　被　　　告　財團法人台灣省政府農林廳林務局職工福利委員會
　　法定代理人　黃裕星
　　訴訟代理人　朱立鈴　　律師
當事人間損害賠償事件，本院於九十二年八月二十八日言詞辯論終結，並於九十二年
九月十九日宣判，因原判決有疏漏，補充判決如下：
    主  文
原告應將如附表所示面額合計新台幣壹仟伍佰萬元之世華聯合商業銀行定存單參張返
還被告。
    事  實
一、原告方面：
  (一)聲明：除引用原判決之聲明外，補充如主文所示部分。
  (二)陳述：除援用原判決之陳述外，補充：
    依系爭合約書第十條第一項、第二項約定，乙方（即原告）支付甲方（即被告）
    履約保證金總計新台幣（下同）壹仟伍佰萬元整，於簽約完成後，由押標金全數
    轉為履約保證金；另乙方提供銀行履約保證書或定期存單質押後，甲方應無息退
    還該履約保證金新台幣壹仟伍佰萬元。其於得標後已依約提供世華聯合商業銀行
    定存單三張（如附表所示），面額合計一千五百萬元為押標金，設定權利質權予
    被告，擔保被告因合建契約可能對原告所生之債權，現原告已依法發函解除系爭
    合建契約，則該質權所擔保之債權已不存在，依民法第九百零一條準用第八百九
    十六條規定，被告即應將前述三張定存單返還原告。
  (三)證據：援用原判決書所載。
二、被告方面：
    援用原判決聲明、陳述及證據部分。
    理  由
一、程序方面補充：
    按民事訴訟法第二百五十五條第一項第二款、第七款規定，訴訟送達後，原告不
    得將原訴變更或追加他訴，但請求之基礎事實同一或不甚礙被告之防禦及訴訟之
    終結者則不在此限。本件原告起訴之主要爭點在於被告是否存有不履行契約之事
    實及應否負損害賠償之責，而被告就此一爭點亦提出契約已然撤銷（解除）之抗
    辯，是倘系爭契約確已解除，則原告所提之保證金即無繼續存在之必要，換言之
    ，原告所追加之部分確為基礎事實同一範圍內之爭議，且其提出追加之時點對本
    件爭訟之終結亦未構成相當妨礙，為統一解決紛爭，自以准許追加為宜，是本件
    原告追加訴訟部分應予准許，併由本院合併審理，合先敘明。
二、實體方面補充：
    本件被告並不否認確曾收受原告所交付如附表所示之三紙定存單，並取得質權。
    而依兩造所簽訂之系爭合約書第十條約定，系爭定存單之作用在於取代押標金，
    而押標金之目的則在於作為履約保證，是此一保證金之存在前提必須兩造間契約
    關係存在，為擔保原告確實依約履行義務，乃有提列此一「履約保證金」之必要
    ，換言之，倘契約已然不存，則所謂履約保證即無必要。本件雙方有關履行契約
    義務之爭議，已經本院審酌各項證據資料後，認為係因可歸責於原告事由致無法
    續行，被告主張解除契約為有理由，因而駁回原告有關損害賠償之請求在案，是
    本件契約既已遭解除，被告即無再要求原告「保證履約」之必要，其所收取之履
    約保證金即系爭三紙定存單亦無續予扣留之理由，而依民法第九百零一條準用第
    八百九十六條規定意旨，本件以定存單設定質權為擔保之債權已然消滅，質權人
    即本件被告自應將其所持有之系爭三紙定存單返還原告，是本件原告訴請被告返
    還系爭三紙定存單之主張應認為尚非無據，應予准許。
三、結論：原告之訴為一部有理由，一部無理由，依民事訴訟法第七十九條，判決如
    主文。
中　　　華　　　民　　　國　　九十三　　年　　 六 　　月　　　二十五　　日
                                  民事第二庭   法  官  汪漢卿
正本係照原本作成
如對本判決上訴，須於判決送達後廿日內向本院提出上訴狀
中　　　華　　　民　　　國　　九十二　　年　　 六 　　月　　　二十五　　日
                                               書記官  許婉如
